【裁判字號】    98,台上,3128
【裁判日期】    980604
【裁判案由】    搶奪等罪
【裁判全文】
最高法院刑事判決            九十八年度台上字第三一二八號
上  訴  人  甲○○
上列上訴人因搶奪等罪案件，不服台灣高等法院中華民國九十八
年二月二十四日第二審判決（九十七年度上訴字第二一二五號，
起訴案號：台灣新竹地方法院檢察署九十五年度偵字第四三五四
號），提起上訴，本院判決如下：
    主  文
上訴駁回。
    理  由
一、搶奪部分：
按刑事訴訟法第三百七十七條規定：上訴於第三審法院，非以判
決違背法令為理由不得為之；是提起第三審上訴，應以原判決違
背法令為理由，係屬法定要件；如果上訴理由書狀並未依據卷內
訴訟資料具體指摘原判決不適用何種法則或如何適用不當，或所
指摘原判決違法情事顯與法律規定得為第三審上訴理由之違法情
形不相適合時，均應認其上訴為違背法律上之程式，予以駁回。
本件關於搶奪部分，原判決維持第一審論處上訴人甲○○犯共同
搶奪罪三罪（均累犯，各判有期徒刑一年四月，各減為有期徒刑
八月）之判決，駁回上訴人在第二審此等部分之上訴，已詳敘其
認定所憑之證據及認定之理由；自形式上觀察，原判決並無違背
法令之情形。上訴人之上訴意旨略稱：(一)上訴人於民國九十五年
八月九日、八月十六日檢察官訊問時所為之自白，係因檢察官於
錄音開始前對其脅迫、恫嚇，若其不照檢察官的意思說，就一輩
子別想回去，且二次自白係因警詢時受警員刑求為不實自白之延
伸，均非出於自由意志，依法無證據能力。原審未調查何以檢察
官於訊問前，未為錄音，而逕以勘驗偵訊錄音帶結果而認上訴人
並未被恐嚇，有證據調查未盡之違法。(二)原判決採信證人張寶炫
、陳一賜於警詢、偵查中證稱有看見一部藍色車發生撞擊，車內
二人下車，拆下MQ-4316 號車牌，丟棄在水溝內等語，但原審並
未傳訊上開證人等到庭予上訴人詰問之機會，即採信其等之證言
，且依上開證言，則應扣得二面車牌，何以僅扣得一面？又原審
於審判期日並未提示扣案之車牌，僅提示扣案物品清單，其所行
訴訟程序及採證均有違法。(三)依原判決之認定，上訴人係於九十
五年七月三十一日上午八時二十分許，在新竹縣關西鎮關西國小
前搶奪被害人江翡珊之財物，再於同日上午九時許，在新竹縣湖
口鄉○○路郵局前搶奪被害人林秀香之財物，但二處相距數十公
里，且值上班時間，上訴人不可能在四十分內在二處行搶。原審
未予詳查，即認二處相距非遠而為不利上訴人之認定，其採證有
違經驗法則。(四)上訴人於九十五年七月三十日下午三時至四時之
間，在友人許識爵家中睡覺，另於同月三十一日上午九時許，係
與黃政章在談房屋買賣事宜，均不可能開車載陳宗文（已死亡，
經原審判決不受理）搶奪三位被害人之財物。原審未予詳查，有
證據調查未盡之違法等語。
惟查：原判決於理由欄壹、以上訴人於二次偵查中之自白，共同
正犯陳宗文於偵查中、第一審均供稱與上訴人共同為本件三次搶
奪犯行，證人即被害人蔣靚萍、林秀香於警詢、偵查中之證述，
證人即被害人江翡珊於警詢之證述，證人林明珠、謝永華、張寶
炫、陳一賜於警詢、偵查中之證述，扣案之陳宗文於搶奪時所戴
之白色手套相片等證據資料，詳為說明其認定上訴人有本件三次
搶奪犯行之理由，並就上訴人辯稱陳宗文已坦承三次搶奪均係其
一人所為，上訴人並不缺錢，且九十五年七月三十一日上午九時
許，其與黃政章在商討房屋買賣事宜，不可能與陳宗文共同搶奪
等語，認均非可採，予以指駁；經核俱與卷內資料相符，原判決
並無證據調查未盡、採證違背證據法則之違法。復按：（一）原
判決於理由欄壹、一、(一)已依第一審及原審勘驗九十五年八月九
日、同月十六日二次偵查錄音帶之結果，就上訴人辯稱該二次自
白係檢察官於錄音開始前對其脅迫、恫嚇，若其不照檢察官的意
思說，就一輩子別想回去，且二次自白係因警詢時受警員刑求為
不實自白之延伸，均非出於自由意志，應無證據能力等語，詳予
說明不足為採之理由。又原判決於理由欄壹、一、(二)亦說明上訴
人就證人張寶炫、陳一賜於警詢、偵查中之證述作為證據方法並
未爭執，並審酌上開供述作成之情況，認為適當，乃認上開證述
均有證據能力，且上訴人於原審並未請求傳訊上開證人，原判決
乃採上開證述作為判決之證據，於法並無不合。又原判決於理由
欄壹、二、(三)亦說明證人陳一賜係證稱看見車子撞擊後，車內二
人下車，拆車子後面的車牌，並將之丟棄於水溝中，沒有拆前面
車牌，其自水溝內撿拾MQ-4316 號車牌一面等語。是依上開證言
，陳一賜僅拾得上開車牌一面，並非二面。又依卷內資料，上開
車牌係被害人陳美雲所有，為上訴人與陳宗文所竊取，警方查獲
後並未扣案，原審自無依法應予提示而未提示之違法。（二）原
判決於理由欄壹、二、(五)以陳宗文於第一審已供稱九十五年七月
三十一日上午二件搶奪，時間相距四十分，均係其與上訴人所為
等語，另說明新竹縣湖口鄉○○路極靠近新埔鎮，而新埔鎮緊鄰
關西鎮○○道路直通關西國小，兩地相距並非甚遠，上訴人辯稱
四十分內無法到達云云，並非可採。復說明證人黃政章所為之證
言不足為有利上訴人之認定，另上訴人聲請傳訊證人許識爵，經
傳拘未到，無從調查；原判決因認上訴人辯稱其並未參與本件三
次搶奪犯行，認非可採，其採證認事，要無違背證據法則。上訴
意旨(一)至(四)係就原審採證認事之適法職權行使及原判決已說明之
事項，暨就與犯罪構成要件無關之細節，單純為事實上之爭執，
其他上訴意旨並未依據卷內資料具體指摘原判決究係如何違背法
令，俱非適法之第三審上訴理由。綜上，應認上訴人關於搶奪三
罪部分之上訴均違背法律上之程式，俱予駁回。
二、加重竊盜部分：
按刑事訴訟法第三百七十六條所列各罪之案件，經第二審判決者
，不得上訴於第三審法院，法有明文。上訴人另犯共同攜帶兇器
竊盜罪二罪部分，核屬刑事訴訟法第三百七十六條第二款之案件
，既經第二審判決，自不得上訴於第三審法院。上訴人提起本件
上訴，未聲明一部上訴，視為全部上訴，其就上開部分一併提起
上訴，應為法所不許，併予駁回。
據上論結，應依刑事訴訟法第三百九十五條前段，判決如主文。
中    華    民    國  九十八  年    六    月    四    日
                      最高法院刑事第七庭
                          審判長法官  林  永  茂
                                法官  吳  昆  仁
                                法官  蘇  振  堂
                                法官  蕭  仰  歸
                                法官  林  立  華
      本件正本證明與原本無異
                                      書  記  官
中    華    民    國  九十八  年    六    月   十一   日
                                                      V


司法院資訊處製作；財團法人民間司法改革基金會備份。
